臺灣桃園地方法院刑事判決　　　　　　　93年度訴字第1891號
公　訴　人　臺灣桃園地方法院檢察署檢察官
被　　　告　壬○○　男　32歲.
選任辯護人　蕭萬龍律師
上列被告因偽造文書案件，經檢察官提起公訴（93年度核退偵字
第99號），本院判決如下：
    主  文
壬○○無罪。
    理  由
一、公訴意旨略以：被告壬○○為承包中華電信股份有限公司（
    以下簡稱中華電信）電話安裝工程之承攬商所屬員工，因缺
    錢花用，為圖販售電話號碼牟利，竟基於偽造文書之概括犯
    意，自民國92年4 月25日起至同年7 月21日止，連續冒用如
    附表所示之人之名義，向中華電信臺灣北區電信分公司中壢
    營運處，申請電話號碼，使不知情之中華電信承辦人員，將
    壬○○前開申請登錄電腦資料庫而取得電話號碼，並由電腦
    自動選取安裝日期後，壬○○利用職務之關係，旋將前開電
    話號碼設置於不詳處所，並於中華電信市內電話業務申請書
    及施工單上偽造己○○等人之印文，用以表示前開電話號碼
    業已如前開電話號碼申請書之內容安裝完畢，而以此方式行
    使前開偽造之私文書，足生損害於中華電信對於電信業務管
    理之正確性及如附表所示之被害人。嗣於同年7 月間，據民
    眾檢舉，並由中華電信派員前往桃園縣觀音鄉○○路221 巷
    18 弄34 號1 樓之裝機地址實際查訪結果，發覺有異，復函
    刑法第216 條、第210 條行使偽造私文書罪嫌云云。
二、按犯罪事實應依證據認定之，無證據不得認定犯罪事實。又
    不能證明被告犯罪者，應諭知無罪之判決，刑事訴訟法第
    154 條第2 項、第301 條第1 項分別定有明文。且事實之認
    定，應憑證據，如未能發現相當證據，或證據不足以證明，
    自不能以推測或擬制之方法，為裁判基礎（最高法院40年臺
    上字第86號判例參照）；認定不利於被告之事實，須依積極
    證據，苟積極證據不足為不利於被告之事實認定時，即應為
    有利於被告之認定，更不必有何有利之證據（最高法院30年
    上字第816 號判例參照）；次按，刑事訴訟上證明之資料，
    無論其為直接證據或間接證據，均須達於通常一般人均不致
    於有所懷疑，而得確信其為真實之程度，始得據為有罪之認
    定，若其關於被告是否犯罪之證明未能達此程度，而有合理
    性懷疑之存在，致使無從形成有罪之確信，根據「罪證有疑
    ，利於被告」之證據法則，即不得遽為不利被告之認定，其
    以情況證據（即間接證據）斷罪時，尤須基於該證據在直接
    關係上所可證明之他項情況事實，本乎推理作用足以確證被
    告有罪，方為合法，不得徒憑主觀上之推想，將一般經驗上
    有利被告之其他合理情況逕予排除（最高法院76年臺上字第
    4986號、32年上字第67號判例意旨參照）。
三、訊據被告壬○○堅決否認有何公訴人所指偽造文書之犯行，
    辯稱：伊只是中華電信下游承包商的施工人員，依照中華電
    信所開立施工單工作，中華電信原來並沒有硬性規定一定要
    簽名，只要蓋章就可以了，也沒有規定一定要看到申請人本
    人，亦未要求代理人要簽名，伊並無偽造申請書、施工單之
    情形，也沒有證據證明伊有起訴書所載之犯罪事實等語。
四、本件公訴人無非係以：(一)附表所示38支電話號碼之室內電話
    業務申請書上「驗證欄」上代理人簽章處皆為空白，而新用
    戶簽章處之申請人資料均為被告所填寫，而以肉眼觀之，所
    蓋之申請人印文係出於同一機器所刻製；(二)依證人寅○○之
    證詞，可知被告顯違反施工驗證之注意事項等為主要論據。
    經查：
  (一)如附表所示38支電話號碼均非申請書所載之用戶提出申請，
    且均係被告負責施工及驗證，為被告所不否認，且有證人己
    ○○、庚○○、子○○、丙○○、甲○○○、高榮繁、乙○
    ○、癸○○、戊○○、丁○○、辛○○、辰○○、丑○○於
    警詢中之證述（雖均係審判外之陳述，惟辯護人於本院調查
    證據時，並未於言詞辯論終結前聲明異議，依刑事訴訟法第
    159 條第2 項規定，視為同意作為證據），並有室內電話業
    務申請書67紙、切結書1 紙、中華電信中壢營運處受理申告
    案件處理報告表1 份、冒裝清單3 紙、市話訂單資料17紙、
    系統列印資料27紙、中壢客網施工單38紙在卷可證；另如附
    表所示38支電話號碼之裝機地點，除1 間為出租套房外，其
    餘均為空屋，有照片26幀附卷可證，且為被告所不否認，此
    部分之事實均堪認定。
  (二)被告並未依規定確實辦理施工驗證：
  1.查若現場施工驗證時裝機地址為無人居住、空屋或出租中者
    ，均退件而不得施工，有卷附防止冒裝現場施工驗證應注意
    事項第5 點記載明確。又前開注意事項雖係於92年7 月1 日
    更正後之版本，但該次更正僅係增加第4 點有關須一律施工
    至客戶宅內之規定，而前開第5 點規定於92年7 月1 日前即
    有要求，業據證人即中華電信中壢營運處裝機股員工卯○○
    於本院審理時證述明確（見本院94年7 月17日審判筆錄第10
    頁），另證人即中華電信電話安裝工程之承攬商負責人寅○
    ○亦於本院審理時證稱：有開始辦理施工驗證時，中華電信
    即有交付伊防止冒裝現場施工驗證注意事項，且伊有將該注
    意事項貼在公佈欄並口頭叮囑施工人員等語（見本院94 年7
    月17日審判筆錄第16頁），是堪認中華電信於開始委託承包
    商辦理施工驗證時，即有規定若裝機地址為空屋或出租房屋
    不得施工，且該規定為被告所知悉。
  2.被告雖辯稱：前開注意事項係本案發生後方規定云云。查如
    附表所示38支電話號碼之施工日期為92年4 月25日起至92年
    7 月21日間，其中編號8 至16係於92年7 月1 日後方施工，
    顯係在卷附前開注意事項於92年7 月1 日更正後為之；另如
    前所述，中華電信於開始委託承包商辦理施工驗證時，即有
    規定若裝機地址為空屋或出租房屋不得施工，是被告前開辯
    詞顯不足採。是被告負責施工如附表所示38支電話號碼之裝
    機地點均為空屋或出租房屋，被告顯未依規定確實辦理施工
    驗證。
  3.查施工人員辦理驗證時，若係代理人者，必須在驗證欄填載
    代理人之資料，且若代理人提不出自己之
    在驗證欄填載代理人者，則不予施工，業據證人寅○○於本
    院審理時證述明確（見本院94年2 月17日審判筆錄第15頁）
    。本件被告辦理如附表所示38支電話號碼之施工驗證時，係
    向所謂「代理人」為之，而非申請書所載之用戶本人，業據
    被告供承不諱，然附表所示38支電話號碼之室內電話業務申
    請書上「驗證欄」上代理人簽章處皆為空白，顯見被告於施
    工驗證時並未詳核「代理人」之資料。至被告雖辯稱：代理
    人自己不用提出
    斯土所證不符，自非可採。
  4.綜上，本件被告於裝機地點為空屋或出租房屋時，仍加以施
    工，亦未詳核「代理人」之資料，被告顯未依規定確實辦理
    施工驗證。至被告明知裝機地點為空屋或出租房屋仍加以施
    工乙節，固屬違反規定，惟如證人寅○○所述可能遭所謂「
    冒裝者」騙稱馬上要搬進來而無從判斷（見本院94年2 月17
    日審判筆錄第14頁）；另就未詳核「代理人」之資料乙節，
    被告亦堅稱：沒有規定一定要看到本人，有些會說是申請人
    之朋友或親戚等語，則若無其他證據，尚不得以被告作業違
    規即逕認被告涉有本件犯行。
  (三)如附表所示38支電話號碼，除編號11、12、13、14共8 支電
    話號碼係客戶以電話方式提出申請外，其餘均係客戶以連結
    中華電信網站填寫申請書方式提出申請，而網路申請者係由
    系統處理所有流程，另電話申請者其受理之錄音已逾保存期
    限而無法調閱，有中華電信臺灣北區電信分公司中壢營運處
    94 年3月2 日壢服密（94）字第090 號函1 份在卷可稽（見
    本院卷一第149 頁），則如附表所示38支電話號碼自無從認
    定係何人申請，是公訴人認該等電話號碼均係被告冒用名義
    提出申請云云，尚屬無據。
  (四)關於中華電信市內電話裝機之流程，業據證人卯○○於本院
    審理時證述：「一般分為兩種狀況，一種是直接向中華電信
    的營運櫃台的服務人員申請，檢附
    人去申請，若代理人去申請也要有代理人的
    章。另一種是透過中華電信的空中服務櫃台（是由桃園的客
    戶服務中心負責，... 客服中心受理後把資料輸入電腦後再
    電腦裡面接收資訊，就是如卷附的中壢客網施工單），就是
    以電話或網路向我們公司申請，這部分因為沒有檢附
    、印章等證件，所以就會列印出施工驗證單，由現場施工人
    員在施工的時候要求用戶提出
    要求用戶簽名。」等語（見本院94年2 月17日審判筆錄第4
    頁），查本件如附表所示38支電話號碼均係由網路或電話申
    請（即透過中華電信空中服務櫃臺），有中華電信臺灣北區
    中壢營運處前開函文在卷可憑，而桃園縣觀音鄉責任區除由
    被告負責外，另外還有一名工人，且被告並無特別要求哪些
    個案必須由其施工，亦未接獲電話或當事人請託指定案件給
    被告裝設，業據證人寅○○於本院審理時證述屬實（見本院
    94年2 月17日審判筆錄第20頁），則被告應不能事先預知如
    附表所示38支電話號碼皆會交由其負責施工驗證，若無其他
    積極證據，自難逕認被告涉有本件犯行。
  (五)查如附表所示38支電話號碼之室內電話業務申請書上「驗證
    欄」上新用戶簽章處之印文尺寸式樣固雷同，然目前刻印方
    式多採電腦刻印，則同一套刻印軟體在相同之設定下所刻製
    之印章、印文必屬相同，公訴人遽認本件前開印文係出於同
    一機器所刻製，尚有未洽；況縱或如公訴人所述係同一機器
    所刻製，若無其他積極證據，亦難遽以推論該等印文均係被
    告所偽造。
五、綜上所述，本院固認被告並未確實辦理施工驗證，惟公訴人
    所提證據，尚不足以證明被告有偽造印文進而有偽造私文書
    之犯行，更遑論被告有行使偽造私文書之犯行，本件本院無
    從形成有罪之確信，此外，復查無其他積極證據足以證明被
    告有偽造文書之犯行，揆諸前開說明，自應為無罪之諭知。
六、本件事證已明，公訴人聲請向中華電信調閱本件各該申請書
    之正本，俾送鑑定該等印文是否為同一機器所刻製乙節，然
    如理由欄四第(五)點所述，本件自無調閱各該申請書正本並送
    鑑定之必要；另辯護人聲請調閱92年1 月起至92年7 月止由
    被告按裝之室內電話業務申請書及聲請傳喚證人彭嘉賢、賴
    井村、廖宇文（其中廖宇文部分未據辯護人提供確實年籍資
    料）乙節，查本件公訴人所起訴之犯罪事實係如附表所示38
    支電話號碼此部分，則被告所承辦之其餘案件如何處理，與
    本件並無關連性；另本件施工驗證作業情形據證人寅○○證
    述明確，自無庸再傳喚其他證人證述，是辯護人前開聲請，
    亦均無調查、傳喚之必要，一併敘明。
據上論斷，應依刑事訴訟法第301 條第1 項，判決如主文。
本案經檢察官陳美華到庭執行職務。
中　　華　　民　　國　　94　　年　　4 　　月　　12　　日
                  刑事第二庭審判長法　官　徐培元
                                  法  官  陳心婷
                                  法  官  鄭吉雄
以上正本證明與原本無異。
如不服本判決，應於判決書送達後10日內，向本院提出上訴狀（
應附繕本），上訴於臺灣高等法院。
                                  書記官  陳慧玲
中　　華　　民　　國　　94　　年　　4 　　月　　12　　日
附表
編號　　 被　害　人　　　遭冒名申請之電話號碼
 1. 　　 己○○　　　　　00-0000000、0000000
 0. 　　 鄭東穎　　　　　00-0000000、0000000
 0. 　　 黃俊茂　　　　　00-0000000、0000000、0000000
 0. 　　 彭明新　　　　　00-0000000、0000000
 0. 　　 李詩龍　　　　　00-0000000、0000000、0000000
 0. 　　 子○○　　　　　00-0000000、0000000
 0. 　　 丙○○　　　　　00-0000000、0000000、0000000、
                            0000000、0000000
 0. 　　 甲○○○　　　　00-0000000、0000000、0000000、
                            0000000、0000000
 0. 　　 劉敦修　　　　　00-0000000
 00.　　 王明漢　　　　　00-0000000、0000000
 00.  　 乙○○　　　　　00-0000000、0000000
 00.  　 癸○○　　　　　00-0000000、0000000
 00.  　 戊○○　　　　　00-0000000、0000000
 00.  　 丁○○　　　　　00-0000000、0000000
 00.  　 吳振義　　　　　00-0000000、0000000
 00.  　 張國清　　　　　00-0000000
